【裁判字號】    90,聲再,131
【裁判日期】    900531
【裁判案由】    過失致死聲請再審
【裁判全文】
臺灣高等法院臺中分院刑事裁定                      九十年度聲再字第一三一號
    再審聲請人
    即受判決人  甲○○
右列聲請人因過失致死案件，對於本院九十年度交上易字第五七九號中華民國九十年
四月二十四日確定判決（臺灣南投地方法院八十九年度交易字第七五號、臺灣南投地
方法院檢察署八十九年度偵字第二一０六號）聲請再審，本院裁定如左：
      主    文
再審之聲請駁回。
      理    由
一、聲請意旨略稱：緣聲請人即受判決人甲○○（下稱人聲請人）前因過失致人於死
    罪嫌，業經鈞院刑事判決處有期徒刑一年確定在案，惟鈞院上述判決，其理由欄
    內，事實之認定諸多違誤，重要證據漏未審酌，即予判決，為此依刑事訴訟法第
    四百二十條規定，為受判決人之利益，聲請再審，以資救濟:
（一）本件車禍之過失責任，應送學術單位鑑定：
    （１）葉助鎮車左前面留有VOLVO 車死者之毛髮、血跡及玻璃碎片等情，業經檢
          察官於八十八年九月十七日履勘屬實，則死者車在其車道上直線行駛，葉
          助鎮車左前角既留有死者之毛髮、血跡，則葉助鎮車應係與死者車正面碰
          撞，應係兩車正面碰撞，若係兩車正面碰鐘，聲請人車與葉助鎮車之撞擊
          應如附圖（一）所示。
    （２）若如鑑定結果所謂「可能性較大」之情形，死者之毛髮、血跡應留在葉助
          鎮車之右前角，如附圖（二）所示。
    （３）死者之毛髮、血跡既留在葉助鎮車之左前角，車禍之發生應如（１）所示
          ，（２）之情形與事實不符，此與有無過失影響至大，請送中央警察大學
          或交通大學就力學原理加以鑑定。
二、請履勘現場証人劉應則之証言是否實在，劉應財看到之現場，依現場形無法看到
    ，其証言是否屬實，於勘驗現場即可明辨。
三、聲請再審理由部份：
    （１）原審判決認定聲請人駕駛ＰＨ－八一五六號自小客車在外側車道行駛，因
          見前方路肩行駛之不詳車號小客車切入外側車道，聲請人即變換至內側車
          道，致與在內側車道行駛之葉助鎮所駕駛之ＲＣ－二七○九號箱型車相撞
          ，撞車點聲請人車左側前車門，葉助鎮車在右前方保險桿等實，均與實際
          事實不相符合，謹提出答辯如下：（一）聲請人之車始終在內側車道行駛
          ，絕對沒有行駛外側車道，也沒有由外側車道變換入內側車道情事，共同
          被告葉助鎮於警訊時亦供稱聲請人甲○○在內側車道行駛，證人陳玟嘉於
          八十八年九月十六日檢察官偵訊時亦證稱甲○○與葉助鎮車均在內側車道
          行駛，足証聲請人並未行駛外側車道，亦無從外側車道變換至內側車道事
          實。
    （２）聲請人之車左前側車門凹陷毀損，足証撞擊力很大，如果葉助鎮車右前方
          保險桿與上訴人車相撞，其保險桿撞擊點部分一定會有撞擊之痕跡，但經
          檢察官勘驗結果，葉助鎮車右前方保險桿並無任何撞擊痕跡，足証聲請人
          車在前側車門之凹陷毀損，並非葉助鎮車右前方保險桿所撞擊。
    （３）證人林清良証稱當天其與葉助鎮○○○○○道行駛，葉車有急速由外線切
          進內線，稍有超過雙黃線，與ＯＭ－○七八二號陳木富（死者）自小客車
          撞擊，葉車翻轉等情，足証葉車在上訴人車之後方相同車道（內側車道）
          行駛，因葉車越過道路中心線侵入對方車道超越聲請人車時與死者車相撞
          後，葉車翻轉致其車頭左側撞擊聲請人車左前門，此從葉車車頭左側損壞
          之情形及證人林清良之証言足資証明。
    （４）證人劉應財證稱當時其在店內（屋內），聽到煞車聲音才向外面看，查車
          禍撞擊地並非在劉應財店正對面，劉某聽到煞車聲時從屋內一定無法看撞
          擊之現況，劉聽到煞車聲後才會跑到屋外觀看，但從屋內至屋外有一段時
          間，則劉所看到的是車禍發生後之現狀，為其主觀推測之詞，不足採信。
四、台灣省南投縣區車輛行車事故鑑定委員會鑑定報告內容含糊不清，且用「可能性
    較大」作為鑑定之結論，而台灣省車輛事故覆議鑑定委員會已明白指出雙方當事
    人及証人對於肇事經過述不一，本會未便據以覆議，均証明該二份鑑定報告不足
    採為被告犯罪之証據，本件有再予鑑定之必要，以求真實及公平性。
    綜上所述原審法院，對於本件判決認事用法，均有違誤，事關聲請人權益至鉅，
    則在未究明本件肇事事實因素前，遽採論罪科刑之根據，即難認定為適法，為此
    狀請鈞院鑑核，准予再開審判程序
五、按不得上訴於第三審法院之案件，其經第二審確定之有罪判決，如就足生影響於
    判決之重要證據漏未審酌，得為受判決人之利益聲請再審，固為刑事訴訟法第四
    百二十一條所規定。然上開刑事訴訟法第四百二十一條所指「重要證據漏未審酌
    」，須該證據足以影響於原判決事實之認定，並以該證據於第二審判決前已發現
    並提出，但未予審酌而言，如所提出之證據，原審判決因證據取捨，未予採信或
    就各證據方法，包括是否有必要另送其他機關鑑定，本其職權之行使未予採行，
    尚難認為係對已提出之證據漏未審酌。又所謂未審酌之證據，須足以據以認定受
    判決人應受無罪或免訴，或輕於原審所認定之罪名，始可據以提起再審之聲請，
    如由證據形式上觀察，難以認定足影響原確定判決之認定者，自與前開再審之要
    件不合，因之所謂漏未審酌之重要證據，如於判決之結果不生影響，或對於當事
    人所提出之證據並無漏未審酌者，均不得據之聲請再審，至為灼然。
六、經查本院原確定判決就再審意旨所指其中送請中央警察大學或交通大學鑑定及履
    勘場之請求，已於判決理由內詳細敘明其採認台灣省南投縣區車輛行車事故鑑察
    委員會及台灣省車輛事故覆議鑑定委員會鑑定結果，以被告甲○○由外側車道變
    換至內側車道，與行駛於內側車道之被告葉助鎮車輛相撞，致葉車失控越過分向
    限制線，而撞及陳木富之自小客車肇致車禍可能性較大之依據，並以本件業據原
    審履勘現場，製有履勘現場筆錄在卷，且前後送請上述鑑定委員會、覆議鑑定委
    員會鑑定，事證已極明確，故認無再予履勘現場及送請中央警察大學或交通大學
    鑑定之必要，並於判決中就目擊證人林清良、陳玟嘉、劉應財、林清良之供詞，
    何者為可採，何者不可採，具體說明其取捨審酌之依據，是就各該證人供詞之證
    明力如何，既已經原確定判決法院詳加斟酌，而證據之取捨又為法院職權行使之
    事項，聲請人所述各節，核與前開條文所謂重要證據漏未審酌不符，又均無法動
    搖原確定判決之基礎，而量刑之輕重如何，復係法院職權審酌之事項，與再審之
    事由無涉，本件再審之聲請為無理由，應予駁回。
七、據上論斷，應依刑事訴訟法第四百三十四條第一項裁定如主文。
中      華      民      國      九十     年       五      月    三十一  日
                                  臺灣高等法院臺中分院刑事第七庭
                                        審判長法  官  林  榮  龍
                                              法  官  江  錫  麟
                                              法  官  謝  說  容
右正本證明與原本無異。
不得再抗告。
             書記官  阮  正  枝
中      華      民      國      九十     年       六      月     一     日
                                                                        Ｉ


司法院資訊處製作；財團法人民間司法改革基金會備份。
